臺灣新北地方法院板橋簡易庭民事判決
　　　　　　　　　　　　　　　　　　110年度板簡字第872號

原　　　告　吳健銘　

訴訟代理人　蕭蒼澤律師
被　　　告　吳孟修　
訴訟代理人　施石軒　
上列當事人間請求侵權行為損害賠償事件，本院於民國110年9月
14日言詞辯論終結，判決如下：
    主      文
被告應給付原告新臺幣178,588元，及自民國110年3月26日起至
清償日止，按週年利率5%計算之利息。
原告其餘之訴駁回。
訴訟費用由被告負擔10%，餘由原告負擔。
本判決原告勝訴部分得假執行。
原告其餘假執行之聲請駁回。
    事實及理由
一、原告主張：被告於民國108年12月22日下午4時20分許，駕駛
    車牌號碼0000-00號自用小客車，沿新北市中和區環河西路3
    段往永和方向行駛，途經同市區環河西路3段與光環路2段交
    岔口時，本應注意在同向二車道道路，欲右轉彎時，應距交
    岔路口30公尺前換入外側車道或右轉車道，且應注意汽車行
    駛至交岔路口，其行進、轉彎，應遵守燈光號誌之指示，又
    圓形黃燈用以警告車輛駕駛人及行人，表示紅色燈號即將顯
    示，屆時將失去通行路權，未進入路口之車輛應減速慢行，
    準備於路口停止線煞停，而依當時情形並無不能注意之情事
    ，被告即貿然自內側車道右轉彎欲駛入光環路2段，且見該
    交岔路口之號誌已轉換為圓形黃燈，竟疏未注意減速煞停而
    貿然直行進入該路口，而原告騎乘訴外人吳建閎所有之車牌
    號碼000-000號■U通重型機車（下稱系爭車輛）沿同路段行
    駛至該處時，為閃避而向右前方滑行，原告因而人車倒地，
    並受有車禍引起之左腹股溝撕裂傷、左手臂與手肘擦傷、左
    側脛骨平台骨折及左鼠蹊部撕裂傷等傷害。原告因被告上開
    行為受有如下之損害：■斨敻禷O用暨證明書費用新臺幣（下
    同）77,344元；■邠暙@費用242,000元：原告因傷委由親人
    看護，自108年12月22日起至109年4月14日止，以每日看護
    費用2,000元計算，請求被告給付看護費用242,000元；■吨■
    能工作及營業損失1,288,800元：原告經營汽機車電池行，
    自108年12月22日至109年6月21日因傷無法工作而無所得，
    且需要支出員工薪資而受有損失，依國稅局通知原告3個月
    繳稅金額共計3,546元計算，則原告每個月應繳稅額為1,182
    元，是以，國稅局每月核定稅額為118,200元，除以30日，
    則原告每日所受不能工作損失為3,940元；■禸t爭車輛維修
    費用31,350元（皆為零件）；■■精神慰撫金200,000元：原
    告因本件事故受有左腹股溝撕裂傷、左手臂與手肘擦傷、左
    側脛骨平台骨折及左鼠蹊部撕裂傷之傷害，受有相當精神上
    痛苦，故請求被告賠償精神慰撫金38,000元。為此，爰依民
    法第184條第1項前段、第2項、第191條之2及債權讓與之法
    律關係，請求被告賠償損害等語。並聲明：■抭Q告應給付原
    告1,677,494元，及自起訴狀繕本送達翌日起至清償日止，
    按週年利率5%計算之利息。■侐@供擔保請准宣告假執行。
二、被告則以：原告請求醫療費用部分不爭執。對於原告請求看
    護費用35日不爭執，但因原告係由家人看護，故應以強制險
    看護費用1日1,200元計算；原告受傷之後有請員工繼續經營
    汽機車電池行，故原告應無薪資損失，再者，診斷證明書係
    記載原告應休養3個月，原告主張以稅額3,940元計算亦有疑
    義，通常應以收入扣除成本計算營業損失；系爭車輛維修費
    用部分應折舊計算；末兩造應依責任比例負擔等語，資為抗
    辯。並聲明：原告之訴駁回。
三、法院之判斷：
 ■■ 原告主張被告於上開時、地駕駛前揭車輛，貿然自內側車道
    右轉彎欲駛入光環路2段，且見新北市○○區○○○路0段○
    ○○路0段○○路○○號誌已轉換為圓形黃燈，竟疏未注意
    減速煞停而貿然直行進入該路口，與系爭車輛發生碰撞，致
    原告受有左腹股溝撕裂傷、左手臂與手肘擦傷、左側脛骨平
    台骨折及左鼠蹊部撕裂傷等傷害，系爭車輛因而受損等情，
    業據提出衛生福利部雙和醫院（下稱雙和醫院）診斷證明書
    暨醫療費用收據、系爭車輛行車執照影本、債權讓與證明書
    、樺山車業有限公司出具之估價單為證，且有本院109年度
    交簡字第1805號刑事判決在卷可稽，並經本院依職權向新北
    市政府警察局中和分局調閱本件道路交通事故卷宗暨調閱上
    開刑事案件偵審卷宗，核閱屬實，復為被告所不爭執，堪信
    原告上開主張為真正。
 ■■ 按因故意或過失，不法侵害他人之權利者，負損害賠償責任
    ；汽車、機車或其他非依軌道行駛之動力車輛，在使用中加
    損害於他人者，駕駛人應賠償因此所生之損害；不法侵害他
    人之身體或健康者，對於被害人因此喪失或減少勞動能力或
    增加生活上之需要時，應負損害賠償責任；不法侵害他人之
    身體、健康，被害人雖非財產上之損害，亦得請求賠償相當
    之金額，民法第184條第1項前段、第191條之2前段、第193
    條第1項、第195條第1項前段分別定有明文。查被告不法侵
    害原告身體、健康及財產權之侵權行為事實，業經認定於前
    ，從而，原告依前開規定，訴請被告負賠償責任，洵屬有據
    ，茲將原告得請求被告賠償之金額，分述如下：
 ■■ 醫療費用暨診斷證明書費用部分：
    原告主張因被告前開過失傷害行為，受有左腹股溝撕裂傷、
    左手臂與手肘擦傷、左側脛骨平台骨折及左鼠蹊部撕裂傷等
    傷害，而支出醫療費用暨診斷證明書費用共計77,344元乙節
    ，業據提出與其所述相符之前揭診斷證明書暨醫療費用收據
    為證，且為被告所不爭執，是以，原告請求被告賠償醫療費
    用暨診斷證明書費用77,344元，洵屬可採。
 ■■ 看護費用部分：
    按親屬間之看護，縱因出於親情而未支付該費用，然其所付
    出之勞力，顯非不能以金錢為評價，此種基於身分關係之恩
    惠，自不能加惠於加害人，而應比照一般看護情形，認被害
    人受有相當看護費之損害，命加害人賠償，始符合民法第19
    3條第1項所定「增加生活上需要」之意旨（最高法院89年度
    台上字第1749號判決要旨參照）。原告主張其因本件事故受
    傷，自108年12月22日起至109年4月14日止，需仰賴專人照
    料生活起居等情，固提出雙和醫院診斷證明書為證，然觀諸
    雙和醫院109年2月18日出具之診斷證明書病名欄及醫師囑言
    欄分別記明：「■茈狐樅H骨平台骨折。■狴疚姦捖□僱黧芊C
    」、「於108年12月22日至急診就診，處理傷口、縫合，於
    109年1月10日至門診就診後入院，接受左側脛骨平台骨折開
    放式復位及骨釘骨板內固定手術治療，至109年1月14日出院
    ，需使用膝關節護具、枴杖或助行器保護，受傷1個月內需
    專人照顧，休養3個月」等語，另參以被告不爭執原告於受
    傷後35日內有受專人看護之必要，堪認原告所受傷勢有受專
    人看護之期間應以35日為限。又原告主張其住院及出院休養
    期間係由家人照護，此部分雖未實際支出看護費，然揆諸前
    開說明，原告既已證明其有由專人照顧之必要，縱無現實看
    護費之支出，仍得向被告請求賠償相當於看護費之損害。再
    原告主張以每日2,000元計算看護費用，與國內目前一般僱
    請全日看護之人力費用相當，堪認合理，是以，原告請求被
    告給付看護費用70,000元（計算式：2,000元×35日＝70,00
    0元），洵屬可採。
 ■■ 不能工作損失及營業損失部分：
    原告主張其經營汽機車電池行，其於108年12月22日至109年
    6月21日因傷無法工作，而受有不能工作損失及營業損失等
    情，雖提出雙和醫院診斷證明書及財政部北區國稅局營業稅
    核定稅額繳款書為憑，然觀諸雙和醫院於109年2月18日出具
    之診斷證明書醫師囑言欄記載：「於108年12月22日至急診
    就診，處理傷口、縫合，於109年1月10日至門診就診後入院
    ，接受左側脛骨平台骨折開放式復位及骨釘骨板內固定手術
    治療，至109年1月14日出院，需使用膝關節護具、枴杖或助
    行器保護，受傷1個月內需專人照顧，休養3個月，於109年1
    月10日、109年1月21日至門診就診。」等語，應認原告於因
    傷不能工作之期間為3個月。又原告雖主張其每月工資為3,9
    40元，並提出前開稅額繳款書為據，然原告既已自承其於受
    傷期間另有僱請員工繼續經營汽機車電池行，原告復未提出
    證據證明其於上開期間受有營業損失，則其請求被告賠償營
    業損失，自屬無據。再者，觀諸財政部北區國稅局營業稅核
    定稅額繳款書，雖可見原告於108年10月至108年12月銷售額
    為354,546元、應納稅額為3,546元，然按商人之經營能力固
    為勞動能力之一種，但營業收入乃出於財產之運用，資本及
    機會等皆其要素，不能全部視為勞動能力之所得（最高法院
    63年度台上字第1394號判例參照）。尚自不得以此認定原告
    於本件事故發生前每日收入為3,940元，爰審酌依原告之年
    齡、能力、技能、社會經驗等觀之，在通常情形下，其從事
    勞動工作每月可能之收入，至少應不低於基本工資，本院認
    以法定基本工資為本件計算基礎，應稱合理，又依行政院勞
    動部公布之一般勞工基本工資，自108年1月1日起至108年12
    月31日實施之每月基本工資為23,100元，自109年1月1日起
    至109年12月31日實施之每月基本工資為23,800元，依此計
    算，堪認原告因傷不能工作之損失為77,167元（計算式：23
    ,100元×10/30＋23,800元×2＋23,800元×20/30＝77,167
    元，元以下四捨五入，下同），逾此部分之請求，難謂有據
    。
 ■■ 系爭車輛修復費用部分：
    按依民法第196條請求賠償物被毀損所減少之價額，得以修
    復費用為估定之標準，但以必要者為限（例如：修理材料以
    新品換舊品，應予折舊）。被害人如能證明其物因毀損所減
    少之價額，超過必要之修復費用時，就其差額，仍得請求賠
    償【最高法院77年度第9次民事庭會議決議■怚i資參照】。
    經查，原告主張系爭車輛因本件事故受損，其因而支付修復
    費用31,350元（皆為零件），業據提出樺山車業有限公司出
    具之估價單為佐，惟該修復費用之零件係以新品更換舊品，
    則應扣除折舊後計算其損害。復依行政院財政部發布之「固
    定資產耐用年數表」規定，機器腳踏車其耐用年數為3年，
    並依同部訂定之「固定資產折舊率表」規定，耐用年數3年
    依定率遞減法之折舊率為千分之536，其最後1年之折舊額，
    加歷年折舊累計額，其總和不得超過該資產成本原額10分之
    9。準此，系爭車輛係於94年3月出廠，有系爭車輛行車執照
    影本在卷足憑，至本件事故發生之108年12月22日，系爭車
    輛之實際使用已逾3年，故原告就零件部分得請求之金額應
    以3,135元（計算式：31,350元×1/10＝3,135元）為限。
 ■■ 精神慰撫金部分：
    再按不法侵害他人之人格權，被害人受有非財產上損害，請
    求加害人賠償相當金額之慰撫金時，法院對於慰撫金之量定
    ，應斟酌實際加害情形、所造成之影響、被害人痛苦之程度
    、兩造之身分地位、經濟情形及其他各種狀況，以核定相當
    之數額（最高法院47年度台上字第1221號、51年度台上字第
    223號判例意旨參照）。查原告因被告前開過失行為，而受
    有上開傷害，已如前述，堪認原告精神上自受有一定程度之
    痛苦，原告依民法第195條第1項規定，請求非財產上損害賠
    償，洵屬有據。爰審酌原告原經營機車電池行，現無業，名
    下有汽車1輛、機車3輛；被告前為工程師，現待業中，名下
    有房屋2間、汽車1輛等情，業據兩造陳明在卷，另參酌兩造
    稅務電子閘門所得調件明細表所示資力狀況，經綜合考量兩
    造之關係、身分地位、經濟狀況、原告受傷程度、被告之侵
    權行為態樣暨情節等一切情狀，認原告請求被告賠償200,00
    0元之非財產上損害尚屬過高，應核減為70,000元為適當。
 ■■ 綜上，原告得請求被告賠償之金額共計297,646元（計算式
    ：77,344元＋70,000元＋77,167元＋3,135元＋70,000元＝
    297,646元）。
 ■■ 再按損害之發生或擴大，被害人與有過失者，法院得減輕賠
    償金額，或免除之，民法第217條第1項亦有明文。此項規定
    之目的，在謀求加害人與被害人間之公平，故在裁判上法院
    得以職權減輕或免除之（最高法院85年台上字第1756號判例
    意旨）。另按駕駛人駕駛汽車，應遵守道路交通標誌、標線
    、號誌之指示；行車管制號誌燈號中之圓形黃燈，係用以警
    告車輛駕駛人及行人，表示紅色燈號即將顯示，屆時將失去
    通行路權，道路交通安全規則第90條第1項本文、道路交通
    標誌標線號誌設置規則第206條第4款分別定有明文。被告就
    本件事故之發生，固有前述之過失，然原告亦有騎乘系爭車
    輛沿同路段行駛至新北市中和區環河西路3段與光環路2段交
    岔路口時，見號誌已轉換為圓形黃燈，疏未注意減速煞停而
    貿然直行進入該路口之過失，此有上開刑事判決存卷可參，
    依前述說明，原告自亦應承擔其過失責任甚明。本院審酌本
    件交通事故發生緣由、路權歸屬情形等一切情狀，認被告就
    本件事故應負擔60%之肇事責任，原告應負擔40%之肇事責任
    ，基此，爰依前開規定，減輕被告之賠償金額為178,588元
    （計算式：297,646元×60﹪＝178,588元）。
四、綜上所述，原告依民法第184條第1項前段、第2項、第191條
    之2及債權讓與之法律關係，請求被告給付178,588元，及自
    起訴狀繕本送達翌日即110年3月26日起至清償日止，按週年
    利率5%計算之利息，為有理由，應予准許。逾此範圍之請求
    ，則無理由，應予駁回。
五、本件原告勝訴部分係適用簡易訴訟程序所為被告敗訴之判決
    ，爰依職權宣告假執行。又原告聲請供擔保宣告假執行之部
    分，僅係促使法院職權發動，毋庸另予准駁之表示。至原告
    敗訴之部分，其假執行之聲請即失所附麗，應予駁回。
中    華    民    國    110    年    10    月    8    日
                  臺灣新北地方法院板橋簡易庭
                             法  官  施函妤
以上為正本係照原本作成。
如不服本判決，應於送達後20日內，向本院提出上訴狀並表明上
訴理由，如於本判決宣示後送達前提起上訴者，應於判決送達後
20日內補提上訴理由書（須附繕本）。
中    華    民    國    110    年    10    月    8    日
                             書記官  吳昌穆